【裁判字號】    97,台上,618
【裁判日期】    970327
【裁判案由】    查閱帳冊等
【裁判全文】
最高法院民事裁定              九十七年度台上字第六一八號
上  訴  人  甲○○
            乙○○
共      同
訴訟代理人  張富慶律師
被 上訴 人  丙○○
            丁○○
上列當事人間請求查閱帳冊等事件，上訴人對於中華民國九十六
年十月十七日台灣高等法院台中分院第二審判決（九十六年度上
字第一七號），提起上訴，本院裁定如下：
    主  文
上訴駁回。
第三審訴訟費用由上訴人負擔。
    理  由
按上訴第三審法院，非以原判決違背法令為理由，不得為之。又
提起上訴，上訴狀內應記載上訴理由，表明原判決所違背之法令
及其具體內容，暨依訴訟資料合於該違背法令之具體事實，其依
民事訴訟法第四百六十九條之一規定提起上訴者，並應具體敘述
為從事法之續造、確保裁判之一致性或其他所涉及之法律見解具
有原則上重要性之理由。同法第四百六十七條、第四百七十條第
二項定有明文。而依同法第四百六十八條規定，判決不適用法規
或適用不當者，為違背法令；依同法第四百六十九條規定，判決
有該條所列各款情形之一者，為當然違背法令。是當事人提起上
訴，如以同法第四百六十九條所列各款情形為理由時，其上訴狀
或理由書應表明該判決有合於各該條款規定情形之具體內容，及
係依何訴訟資料合於該違背法令之具體事實。如依同法第四百六
十八條規定，以原判決有不適用法規或適用法規不當為理由時，
其上訴狀或理由書應表明該判決所違背之法令條項，或有關判例
、解釋字號，或成文法以外之習慣或法理等及其具體內容，暨係
依何訴訟資料合於該違背法令之具體事實，並具體敘述為從事法
之續造、確保裁判之一致性或其他所涉及之法律見解具有原則上
重要性之理由。上訴狀或理由書如未依上述方法表明，或其所表
明者與上開法條規定不合時，即難認為已合法表明上訴理由，其
上訴自非合法。本件上訴人對於原判決提起上訴，雖以該判決違
背法令為由，惟核其上訴理由狀所載內容，無非仍就兩造間於系
爭隆谷養菌場有無合夥契約關係存在等原審取捨證據、認定事實
及解釋契約之職權行使，指摘其為不當，並就原審所為論斷，泛
言未論斷或論斷違法，而未表明該判決所違背之法令及其具體內
容，暨依訴訟資料合於該違背法令之具體事實，並具體敘述為從
事法之續造、確保裁判之一致性或其他所涉及之法律見解具有原
則上重要性之理由，難認其已合法表明上訴理由。依首揭說明，
應認其上訴為不合法。次查本件被上訴人係本於合夥關係請求檢
查該養菌場之合夥事務及財產狀況暨查閱相關簿冊。依卷附民國
九十四年一月十三日隆谷養菌場家族會議紀錄，記載兩造與訴外
人即兩造兄弟莊維岳、莊維銘六人均為隆谷養菌場之股東，並決
議由一人擔當廠務執行長，執行六位股東決議事項，復通過被上
訴人丁○○就廠務財務、原料支出款項，每月擇日公開，由各兄
弟閱覽之提議及其閱覽時間、地點等項。該隆谷養菌場九十三年
度預付款帳冊載明九十二年十二月至九十三年六月預付六兄弟及
六兄弟之母莊何秋雲紅利之情形，為兩造所不爭。原審因以認定
隆谷養菌場為家族企業，兩造就該家族企業有合夥契約關係存在
，而維持第一審所為准被上訴人檢查合夥事務及財產狀況暨查閱
相關簿冊之判決，於法並無不合。至關於合夥出資之方式及其比
例問題，並非本件爭執要點，且依兩造之母莊何秋雲於台灣台中
地方法院檢察署九十四年偵字第五三六四號檢察官偵查時陳稱：
隆谷養菌場係伊與伊先生（即兩造之父莊聰鍊，已於八十一年亡
故）所創辦等語，亦有經原審提示兩造辯論之台灣高等法院台中
分院九十四年度上聲議字第一二九四號處分書之記載可稽（見一
審卷第一七頁），足見兩造就該家族企業之權利，係繼承父親事
業而來。原判決已說明被上訴人無拋棄繼承情形，上訴人猶謂被
上訴人就隆谷養菌場未有出資，容有誤會，附此敘明。
據上論結，本件上訴為不合法。依民事訴訟法第四百八十一條、
第四百四十四條第一項、第九十五條、第七十八條，裁定如主文
。
中    華    民    國  九十七  年    三    月  二十七  日
                      最高法院民事第四庭
                          審判長法官  許  朝  雄
                                法官  陳  淑  敏
                                法官  鄭  玉  山
                                法官  吳  麗  女
                                法官  黃  義  豐
      本件正本證明與原本無異
                                      書  記  官
中    華    民    國  九十七  年    四    月    八    日
                                                      Ｋ


司法院資訊處製作；財團法人民間司法改革基金會備份。
